【裁判字號】    97,台抗,793
【裁判日期】    971113
【裁判案由】    違反公司法等罪附帶民事訴訟聲請假扣押
【裁判全文】
最高法院刑事裁定              九十七年度台抗字第七九三號
抗  告  人  新加坡商金獅私人有限公司
法定代理人  呂世界
上列抗告人因自訴甲○○等違反公司法等罪案件，不服台灣高等
法院中華民國九十七年七月十八日刑事附帶民事訴訟之裁定（九
十七年度聲字第二四一八號），提起抗告，本院裁定如下：
    主  文
抗告駁回。
    理  由
本件原裁定以因犯罪而受損害之人，於刑事訴訟程序得附帶提起
民事訴訟，對於被告及依民法負賠償責任之人，請求回復其損害
，刑事訴訟法第四百八十七條第一項定有明文；又民事訴訟法關
於假扣押之規定，於附帶民事訴訟準用之，刑事訴訟法第四百九
十一條第十款亦有明文規定。再按民事訴訟法第五百二十二條第
一項、第五百二十三條第一項、第五百二十五條第一項規定，債
權人就金錢請求或得易為金錢請求之請求，欲保全強制執行者，
得聲請假扣押。假扣押，非有日後不能強制執行或甚難執行之虞
者，不得為之。假扣押之聲請，應表明當事人及法定代理人、請
求及其原因事實、假扣押之原因、法院各款事項。再按請求及假
扣押之原因應釋明之；前項釋明如有不足，而債權人陳明願供擔
保或法院認為適當者，法院得定相當之擔保，命供擔保後為假扣
押，同法第五百二十六條第一項、第二項定有明文。故債權人聲
請假扣押，應就其請求及假扣押之原因加以釋明，兩者缺一不可
。僅於該項釋明有所不足，而債權人陳明願供擔保或法院認為適
當者，法院始得定相當之擔保，命供擔保後為假扣押。若債權人
就其請求及假扣押之原因，有一項未予釋明，法院即不得為命供
擔保後假扣押之裁定。本件抗告人新加坡商金獅私人有限公司聲
請就甲○○等所有財產，在新台幣十二萬元之範圍內准予假扣押
，雖據其提出債權憑證等件，惟經核閱該債權憑證內容，乃就「
債權人金獅私人有限公司與債務人『高怡興業有限公司』間因『
給付票款』強制執行事件」所發給之債權憑證，難認與其附帶民
事訴訟有何關聯性。即不能認抗告人就其「請求」已有釋明。至
其請求有何「日後不能執行或甚難執行之虞」之假扣押原因，則
僅泛言：執行未獲一毛錢，高怡興及怡寶、吉岩並各該股東、會
計師共謀掏空云云，並未據提出任何能即時調查之「假扣押之原
因」（亦即有「日後不能強制執行或甚難執行之虞」），亦不能
認已有釋明。至抗告人指稱：願供擔保以代釋明乙節，因民事訴
訟法第五百二十六條第二項，已將「債權人雖未為前項釋明，如
就債務人所應受之損害已供法院所定之擔保者，得命為假扣押」
之規定，修正為「前項釋明如有不足，而債權人陳明願供擔保或
法院認為適當者，法院得定相當之擔保，命供擔保後為假扣押」
，以與同條第一項規定「請求及假扣押之原因，應釋明之」相呼
應。是請求及假扣押之原因，債權人如未先為釋明，縱就債務人
所受之損害供法院所定之擔保者，亦不得命為假扣押，必因釋明
而有不足，並經債權人陳明願供擔保或法院認為適當者，始得命
供擔保後為假扣押。另抗告人提出他案裁定以為其已釋明之證據
，惟各案案情不同，尚難遽採。因認其聲請假扣押，於法未合，
予以駁回，經核尚無不合。抗告意旨未具體指摘原裁定有何不當
，徒謂案件合意由何優秀法官承辦，何壞法官應迴避云云，非有
理由，其抗告應予駁回。
據上論結，應依刑事訴訟法第四百九十條前段、第四百十二條，
裁定如主文。
中    華    民    國  九十七  年   十一   月   十三   日
                      最高法院刑事第十二庭
                          審判長法官  石  木  欽
                                法官  陳  世  淙
                                法官  洪  佳  濱
                                法官  段  景  榕
                                法官  郭  毓  洲
      本件正本證明與原本無異
                                      書  記  官
中    華    民    國  九十七  年   十一   月   十七   日
                                                      K


司法院資訊處製作；財團法人民間司法改革基金會備份。
